【裁判字號】    89,訴緝,22
【裁判日期】    900727
【裁判案由】    偽造文書等
【裁判全文】
臺灣新竹地方法院刑事判決                          八十九年度訴緝字第二二號
    公  訴  人  臺灣新竹地方法院檢察署檢察官
    被      告  甲○○
    選任辯護人  林明康律師
右列被告因偽造文書等案件，經檢察官提起公訴（八十七年度偵緝字第四九號），本
院判決如左：
    主      文
甲○○連續意圖為自己不法之所有，以詐術使人將本人之物交付，處有期徒刑陸月，
如易科罰金，以佰元折算壹日。
    事      實
一、甲○○與丙○○係位於臺北市○○○路○段嘉祥保全股份有限公司之同事，於民
    國八十六年七月間，均派駐於新竹市○○○路二號中德電子公司內，甲○○明知
    自己資力已陷於清償不能之窘境，猶思利用信用卡消費可暫免付款並嗣後拒向發
    卡公司償還帳款，竟隱瞞其無資力及無意願償還帳款之事實，並利用不知情之丙○○不諳使用信用卡之手續，經過丙○○之同意及授權，由丙○○交付其所申請
    之美國運通國際股份有限公司（下稱美國運通公司）所發行之信用卡（下稱美國
    運通卡）及中國信託商業銀行股份有限公司（下稱中國信託商業銀行）信用卡（
    下稱中國信託信用卡），甲○○取得上開二張信用卡後，基於意圖為自己不法所
    有之概括犯意，於八十六年七月七日起至同年月十日止，連續持美國運通卡在附
    表編號第二、三、四之地點消費，共計消費新臺幣（下同）十一萬六千一百元，
    並持中國信託信用卡於八十六年九月十一、十二日，連續在附表編號第五至十一
    之臺北市大華航空股份有限公司等七處消費，共計消費九萬五千七百五十元，並
    連續在各特約商店所出具之簽帳單上簽丙○○之署名，以表示持卡人丙○○親往
    消費並確認交易標的及金額，致使各特約商店陷於錯誤而交付財物，嗣因久未付
    款，經美國運通公司及中國信託商業銀行向丙○○催繳上揭信用卡消費款項時，
    始知上情。
二、案經丙○○訴由臺灣新竹地方法院檢察署檢察官偵查起訴。
    理      由
一、訊據被告甲○○固坦承有持丙○○之信用卡消費週轉現金之事實，惟堅詞否認有
    何詐欺取財之犯行，辯稱：八十六年七月、八月間地下錢莊找伊，伊向丙○○要
    信用卡消費調現金，嗣因借現金之錢愈滾愈大，伊就跑路云云。經查，右揭事實
    ，業據告訴人丙○○、證人乙○○之指訴及證述綦詳，並有卷附美國運通公司函
    所檢附之消費明細二紙、簽帳單四紙，中國信託商銀函所檢附之消費明細一紙、
    簽帳單六紙、並有臺灣美國運通國際股份有限公司九十年六月五日九０美運營暉
    字第０六０五０一號函、美國運通信用卡八十六年七月至十一月之月結單五紙、
    美國運通卡八十六年六月至八月之月結單三紙及中國信託商業銀行九十年五月二
    十九日之陳報狀所附綜合資料查詢表在卷可稽。雖美國運通卡之帳單寄送地址於
    八十六年八月二十日由告訴人丙○○之住所新竹縣尖石鄉義興村七鄰馬胎二十之
    一號變更為竹北郵局一二一號信箱一節，有上述美國運通公司函及其所附之月結
    單可證，復以竹北郵局八十七年三月十日八七三五二０二二號函及其所檢附之竹
    北郵局領取掛號郵件印鑑單觀之，該郵政信箱係由被告於八十五年八月二十三日
    即申請並使用，美國運通卡八十六年八月之帳單亦寄到該郵政信箱，惟被告自承
    自八十六年七、八月間財務即有危機，隨即跑路躲債，然其未能提出事證證明其
    有何周轉不靈致債務不履行之情事，且其所消費之物品均非民生消費之必需品，
    參以被告亦自承其曾經申請四張信用卡，額度都已刷滿之情以觀，均足以顯示其
    明知自己資力已陷於清償不能之窘境，仍利用信用卡消費可暫免付款，大量超出
    發卡銀行所核准持卡人之信用額度購買非民生消費之必需品，所買受物品之下落
    亦未具體說明，所積欠之金額，仍未清償，致使各特約商店陷於錯誤而交付財物
    ，其有詐欺之意圖，至為明顯。被告所辯，顯係事後卸責之詞，不足採信，事證
    已臻明確，被告之犯行洵堪認定。
二、核被告甲○○所為係犯刑法第三百三十九條第一項之詐欺取財罪。被告多次詐欺
    取財之犯行，時間緊接、手法雷同，所犯係基本犯罪構成要件相同之罪，顯係基
    於概括之犯意反覆為之，應依刑法第五十六條連續犯之規定論以一連續詐欺取財
    罪，並依法加重其刑。爰審酌被告全無支付墊付金之意思及能力，竟向友人取得
    信用卡，遂行其詐欺之犯行，使不知情之特約商店交付財物及於本院審理時尚未
    清償未給付之款項等一切情狀，量處如主文所示之刑。又被告行為後，刑法第四
    十一條業已於九十年一月四日修正為：「犯最重本刑為五年以下有期徒刑之罪，
    而受六月以下有期徒刑或拘役之宣告，因身體、教育、職業、家庭之關係或其他
    正當事由，執行顯有困難者，得以一元以上三元以下折算一日，易科罰金。但確
    因不執行所宣告之刑，難收矯正之效或難以維持法秩序者，不在此限。」「併合
    處罰之數罪，均有前項情形，其應執行之刑逾六月者，亦同。」並於同年月十日
    公布施行、於同年月十二日生效，比較新舊法條之規定，以變更後之新法對被告
    有利，依刑法第二條第一項前段之規定，本院自應適用裁判時之新法，並對被告
    諭知易科罰金之折算標準，以資警惕。
三、公訴意旨另以：被告甲○○基於意圖為自己不法所有之概括犯意，連續向丙○○
    偽稱公司要調查員工持有信用卡之情形及願為丙○○代為申請信用卡，致丙○○
    陷於錯誤而交付美國運通卡及中國信託信用卡申請書資料，使被告進而取得該二
    張信用卡。又被告取得上開二張信用卡後，竟又基於前揭概括犯意，於八十六年
    七月七日起至同年月十日止，連續持美國運通卡在桃苗豐田汽車竹北廠等四處消
    費，共計消費十一萬八千九百元，於八十六年九月十一、十二日，連續持中國信
    託信用卡在臺北市大華航空股份有限公司等七處消費，共計消費九萬五千七百五
    十元，並連續在各特約商店所出具之簽帳單上偽簽丙○○之署名，以表示持卡人
    丙○○確認交易標的及金額，及向發卡銀行簽帳消費之意，並作為特約商店經由
    信用卡聯合處理中心向發卡銀行請款之用，而連續偽造信用卡之簽帳單，並將偽
    造完成之簽帳單中之商店存根聯交付於特約商店人員而行使之，致使各特約商店
    陷於錯誤而交付財物，並使美國運通公司及中國信託商銀承辦人員陷於錯誤，因
    認其為真正持卡人而准其消費，並代為墊付所消費之款項予各特約商店，足生損
    害於丙○○、美國運通公司及中國信託商業銀行。嗣因久未付款，經美國運通公
    司及中國信託商業銀行向丙○○催繳上揭信用卡消費款項時，始知其情。因認被
    告甲○○涉有刑法第二百十六條、第二百十條行使偽造私文書及同法第三百三十
    九條第一項詐欺取財之罪嫌云云。
四、按犯罪事實應依證據認定之，無證據不得推定其犯罪事實，刑事訴訟法第一百五
    十四條定有明文。又告訴人之告訴，係以使被告受刑事訴追為目的，是其陳述是
    否與事實相符，仍應調查其他證據以資審認，必被害人所述被害情形，藉由補強
    證據之存在，以增強或擔保告訴人陳述之證明力之下，並無瑕疵可擊，且就其他
    方面調查，又與事實相符，始足據為有罪判決之基礎。最高法院五十三年度臺上
    字第一三００號判例、八十一年度臺上字第三五三九號、八十七年度臺上字第二
    一七六號判決可參。
五、本件公訴人認被告甲○○涉有前開詐欺使告訴人丙○○交付信用卡及偽造文書罪
    嫌，係以告訴人丙○○、證人乙○○之指訴及卷附美國運通公司函所檢附之消費
    明細二紙、簽帳單四紙，中國信託商銀函所檢附之消費明細一紙、簽帳單六紙為
    主要論據。訊據被告甲○○固坦承有持告訴人丙○○之信用卡消費週轉現金之事
    實，惟堅詞否認有何前揭犯行，辯稱：上開二張信用卡均係告訴人本人所申請，
    因八十六年七、八月間欠地下錢莊錢，遂經告訴人同意，持上開二張信用卡預借
    現金及消費，因為伊刷卡後沒有付錢，告訴人找不到伊才提出告訴，上開二張信
    用卡均由告訴人保管，伊要使用時才由告訴人開車載伊去等語。經查：
（一）、上開二張信用卡均係丙○○本人分別於八十六年五月二十二日及同年七月二
        十二日所申請之事實，除據告訴人自承在卷，其於本院審理時陳稱：「（提
        示中國信託商業銀行信用卡申請書有何意見？）是我自己去申請的，我之前
        找不到他的人，所以才告他要他出面。」等語（見本院九十年六月一日訊問
        筆錄），並有臺灣美國運通國際股份有限公司九十年六月五日九０美運營暉
        字第０六０五０一號函及其所檢附之美國運通信用卡會員申請表、美國運通
        卡會員申請表各一份、及中國信託商業銀行九十年五月二十九日之陳報狀所
        附綜合資料查詢表、中國信託信用卡申請書及告訴人丙○○之身分證影本各
        一紙在卷可稽，況中國信託信用卡申請書上載明推廣員親見告訴人本人簽名
        ，又該信用卡之取得方式由告訴人丙○○本人於資料中特別註明以郵寄之方
        式取得，而其留存之地址又係新竹縣尖石鄉義興里七鄰馬胎二十之一號，為
        告訴人之戶籍地址及聯絡處所，衡諸發卡銀行寄發信用卡乃以掛號郵寄方式
        寄出觀之，足徵該卡應係由告訴人所取得。且本院以肉眼判斷上開信用卡申
        請書申請人簽名欄之「丙○○」簽名，其中「啟」之口部均擺在字體左方，
        與各該簽帳單上顧客簽名欄之「丙○○」簽名，「啟」之口部則擺在字體下
        方，顯有不同，足見上開二張信用卡均係告訴人本人所申請等情，自堪信為
        真實，告訴人該部分之指述顯與事實不符。
（二）、證人乙○○雖於偵查中證稱：「（問：甲○○有否假借公司調查員工持有信
        用卡情形騙丙○○交出美國運通卡及假借為丙○○申請中國信託信用卡，而
        未給付給他，持該二卡去消費？）答：我事後才聽說的，我只知他不告而別
        ，他利用他職務之便，騙取員工身分證影本去向公司借支並侵占公款跑掉了
        ，我認被告騙告訴人之信用卡去消費，是他一貫技倆，是他所為。」（見八
        十七年度偵緝字第四九號卷宗第二十九頁）、並於本院訊問時證述：「（問
        ：他有無叫丙○○交出美國運通卡？）這事我不清楚。我只知道他（係指被
        告甲○○）幫他（係指告訴人丙○○）辦中國信託信用卡。（問：你知道甲○○用丙○○的中國信託信用卡在外刷卡消費嗎？）後來乙○○（應為丙○○之誤）說我才知道。」（見本院八十七年十月二十九日訊問筆錄）等語，
        惟此均為證人之個人意見及推測之詞，尚難遽為被告不利之認定。
（三）、再就告訴人丙○○於審理時稱：我找不到他人，銀行又來催債，我就來告他
        。七月七日豐田汽車（指八十六年七月七日桃苗豐田汽車竹北廠持美國運通
        卡消費二千八百元）是我刷的，：：九日二次、十日都是甲○○刷的，我沒
        有同意甲○○刷多少，中國信託卡（八十六年九月）十一日四筆我有同意借
        他，沒有同意他要刷多少，九月十二日三筆國華航空等我有載他去臺北市松
        山機場，我有同意卡借他但我在外面等語（見本院九十年七月十三日審理筆
        錄），堪認告訴人同時間亦有使用美國運通卡消費，並將上述二張信用卡授
        權給被告使用，甚至陪同被告一起去消費等情屬實，僅因被告嗣後被地下錢
        莊追討債務而無法替告訴人給付其所消費之帳款並避不見面，告訴人始提出
        告訴欲藉此刑事訴訟手段促使被告出面解決問題。綜上，告訴人丙○○之指
        訴既有前後矛盾之瑕疵，且亦無其他補強證據足認被告甲○○如何施用詐術
        使告訴人丙○○交付信用卡及涉犯偽造文書罪，自不得僅憑其於偵查中所為
        不利於被告之陳述及證人乙○○個人臆測之詞，而遽為不利於被告事實之認
        定，此外，復查無其他積極證據足資證明被告甲○○涉有前開施用詐術使告
        訴人丙○○交付信用卡及行使偽造文書犯行，不能證明被告甲○○此部分犯
        罪，原應為無罪之諭知，惟公訴人認該部分與前揭有罪部分屬連續犯及牽連
        犯之裁判上一罪關係，爰不另為無罪判決之諭知。
據上論斷，應依刑事訴訟法第二百九十九條第一項前段，刑法第二條第一項前段、第
五十六條、第三百三十九條第一項、第四十一條第一項前段，罰金罰鍰提高標準條例
第一條前段、第二條，判決如主文。
本案經檢察官吳金棟到庭執行職務。
中      華      民      國    九十      年      七      月    二十七    日
                                    臺灣新竹地方法院刑事第一庭
                                        法  官  林  秋  宜
右正本證明與原本無異。
如不服本判決，應於判決送達後十日內向本院提出上訴狀（應附繕本），上訴於臺灣
高等法院。
                                        書記官  張  雲  娥
中      華      民      國    九十      年      七      月    二十七    日
附錄本案論罪科刑法條全文：
刑法第三百三十九條
意圖為自己或第三人不法之所有，以詐術使人將本人或第三人之物交付者，處五年以
下有期徒刑、拘役或科或併科一千元以下罰金。
以前項方法得財產上不法之利益或使第三人得之者，亦同。
前二項之未遂犯罰之。


司法院資訊處製作；財團法人民間司法改革基金會備份。
